ACORDAO-COMPLETO-2531004

ACÓRDÃO 3681/2022 ATA 23/2022 - PRIMEIRA CÂMARA

VISTOS, relatados e discutidos estes autos de admissão de pessoal efetuada pela Empresa Brasileira de Correios e Telégrafos,
ACORDAM os Ministros do Tribunal de Contas da União, reunidos em sessão da Primeira Câmara, diante das razões expostas pelo Relator, com fundamento no art. 71, inciso III, da Constituição Federal e nos arts. 1º, inciso V, 39, inciso I, e 41 da Lei 8.443/1992, em:
9.1. considerar ilegal e negar registro ao ato de admissão do sr. Lucas Braz da Silva;
9.2. determinar à Empresa Brasileira de Correios e Telégrafos que dê ciência desta deliberação ao interessado;
9.3. esclarecer à entidade que, a despeito da negativa de registro do ato, a admissão poderá subsistir enquanto se mantiver hígida a sentença favorável ao interessado proferida na Ação Civil Pública 0001035-92-2013-5-10-0015, em trâmite na Justiça Trabalhista da 10ª Região.

Apreciação, para fins de registro, de admissão de pessoal promovida pela Empresa Brasileira de Correios e Telégrafos.

Primeira Câmara

Empresa Brasileira de Correios e Telégrafos - ECT.

3. Interessado: Lucas Braz da Silva (XXX.703.001-XX).

13.1. Ministros presentes: Vital do Rêgo (na Presidência), Walton Alencar Rodrigues, Benjamin Zymler (Relator) e Jorge Oliveira.
13.2. Ministro-Substituto presente: Augusto Sherman Cavalcanti.

BENJAMIN ZYMLER

Adoto como relatório, com os ajustes de forma pertinentes, a derradeira instrução elaborada no âmbito da Secretaria de Fiscalização de Integridade de Atos e Pagamentos de Pessoal e de Benefícios Sociais (Sefip) , a qual contou com a anuência dos dirigentes da unidade técnica e do representante do Ministério Público nos autos:
"INTRODUÇÃO
Retornam os autos a esta Secretaria em cumprimento ao Despacho do Ministro-Relator Benjamin Zymler, no sentido de que esta unidade técnica preliminarmente:
'a) esclareça qual o cargo efetivamente ocupado pelo interessado (agente de correios carteiro; agente de correios atendente; agente de correios triagem etc) ; 
b) com a informação, verifique se de fato a admissão ocorreu após a vigência regular do concurso, levando em conta, para tanto, as peculiaridades do certame, expostas, entre inúmeros outros, no voto condutor do Acórdão 4217/2017-TCU-Primeira Câmara' (peça 8) .
EXAME TÉCNICO
2.	Importa mencionar que Lucas Braz da Silva foi convocado e contratado para o emprego de Agente de Correios - atividade Carteiro, em 18/06/2015, na localidade de Brasília/DF (peças 9, página 11, e 10) . 
3. 	Cabe salientar que o emprego a que se candidatou o interessado tinha duas fases de seleção: a primeira composta de provas objetivas, e a segunda fase de Avaliação da Capacidade Física Laboral, consoante itens 10.21 e 17.2, abaixo transcritos:
'10.21 O prazo de validade do concurso esgotar-se-á após um ano, contados a partir da data de publicação da homologação do resultado final, podendo ser prorrogado, uma única vez, por igual período.
............................................................................................................................................
17.2 Para o cargo Agente de Correios - Atividade 2: Carteiro e para o cargo de Agente de Correios - Atividade 3: Operador de Triagem e Transbordo o resultado final de cada candidato (a) no concurso será a nota final obtida na prova objetiva, após considerado APTO (A) na fase de Avaliação da Capacidade Física Laboral, conforme especificado nos subitens 9.4 e 14.11.'
4.  	É oportuno destacar que a aprovação do interessado na segunda fase de 'Avaliação da Capacidade Física Laboral' constou do Edital 1030/2012 (peça 11, página 12) . 
5.	Por sua vez, por intermédio do Edital 1.031/2012, publicado no DOU de 13/12/2012, a ECT tornou pública a referida homologação dos candidatos aprovados na segunda fase, concernente às Diretorias Regionais do Rio Grande do Sul, São Paulo Metropolitana e Brasília, objeto dos editais 1028/2012, 1029/2012 e 1030/2012 (peça 12) .
6.	Verifica-se, portanto, que a homologação do certame para o emprego de Agente de Correios - atividade Carteiro, na Diretoria Regional de Brasília, se deu em 13/12/2012, devendo-se contar, a partir dessa data, a vigência do concurso.  
7. 	Dessa forma, o certame se estendeu, após a prorrogação, até 13/12/2014. Contudo, [em face da decisão trabalhista proferida na Ação Civil Pública 1035.92.2013.5.10.0015, em curso no TRT da 10ª Região], a convocação/contratação de Lucas Braz da Silva se deu em data posterior à vigência regular do concurso, uma vez que ocorreu em 18/06/2015. 
CONCLUSÃO
8.	O ato de Lucas Braz da Silva pode ser apreciado pela ilegalidade, uma vez que a contratação se deu após a vigência regular do certame.
PROPOSTA DE ENCAMINHAMENTO
9.	Ante o exposto, com fundamento no art. 71, inciso III, da Constituição Federal, no art. 1º, inciso V, e art. 39, incisos I e II, da Lei 8.443/1992, no art. 260 do Regimento Interno do Tribunal de Contas da União, propõe-se: 
9.1. 	considerar ILEGAL e recusar registro do ato de admissão de LUCAS BRAZ DA SILVA do quadro de pessoal da EMPRESA BRASILEIRA DE CORREIOS E TELEGRAFOS - ECT;
9.2. 	com fulcro no art. 262, caput, do Regimento Interno deste Tribunal, determinar à EMPRESA BRASILEIRA DE CORREIOS E TELEGRAFOS - ECT que:
acompanhe os desdobramentos da Ação Civil Pública 0001035.92.2013.5-10-0015, em curso na Justiça Trabalhista da 10ª Região, e, caso venha a ser desconstituída a sentença ora favorável ao interessado, torne sem efeito o ato de admissão nos quadros da entidade e providencie o cadastramento do respectivo desligamento no sistema e-Pessoal;
dê ciência do Acórdão que vier a ser proferido ao interessado e à Empresa Brasileira de Correios e Telégrafos - ECT, informando que o teor integral da deliberação poderá ser obtido no endereço eletrônico www.tcu.gov.br/acordaos."
É o relatório.

não há

Procurador Sergio Ricardo Costa Caribé.

ADMISSÃO DE PESSOAL. EXTRAPOLAÇÃO DO PRAZO IMPRORROGÁVEL DE VALIDADE DO RESPECTIVO CONCURSO PÚBLICO. DILAÇÃO DA VIGÊNCIA DO CERTAME, POR TEMPO INDETERMINADO, ESTABELECIDA JUDICIALMENTE. NEGATIVA DE REGISTRO. POSSIBILIDADE DE SUBSISTÊNCIA DA ADMISSÃO ENQUANTO MANTIDA A DECISÃO JUDICIAL. DETERMINAÇÕES.

ATOS DE ADMISSÃO (ADS)

Secretaria de Fiscalização de Integridade de Atos e Pagamentos de Pessoal e de Benefícios Sociais (Sefip).

Em exame, admissão de pessoal nos quadros da Empresa Brasileira de Correios e Telégrafos (ECT) .
2.	Instruindo o feito, a Secretaria de Fiscalização de Integridade de Atos e Pagamentos de Pessoal e de Benefícios Sociais (Sefip) observa que a contratação foi realizada quando já expirado o prazo regulamentar de validade do respectivo concurso, regido pelo Edital 11/2011. A prorrogação excepcional foi ordenada pelo juízo da 15ª Vara do Trabalho do Distrito Federal nos autos da Ação Civil Pública 0001035-92-2013-5-10-0015. Nessas circunstâncias, entende a unidade técnica que "o ato pode ser apreciado pela ilegalidade", ficando condicionado o desligamento do servidor à eventual desconstituição da sentença que ora lhe é favorável.
3.	O Ministério Público, em cota simples, põe-se de acordo.
4.	Acompanho os pareceres técnicos.
5.	De fato, o Ministério Público do Trabalho (MPT) , ao argumento de que a ECT, "mesmo com concurso público aberto, tem contratado empregados temporários terceirizados para sua atividade-fim", o que configuraria "preterição dos candidatos aprovados, ainda que em cadastro de reserva", requereu em juízo a prorrogação do prazo de validade do processo seletivo realizado pela empresa em 2011.
6.	O juiz da causa, em despacho de julho/2013, deferiu liminarmente o pleito até o desfecho da ação. Mais tarde, em novembro/2014, resolveu:
	a) confirmar, no mérito, a postergação do concurso até o trânsito em julgado de sua decisão;
	b) condenar a ECT a apresentar, no prazo de seis meses, "um estudo de dimensionamento de seu quadro de pessoal, de forma a reduzir as contratações temporárias às situações efetivamente emergenciais e de duração reduzida"; e
	c) condenar a estatal a "convocar para fins de admissão todos os trabalhadores aprovados no concurso público de edital de seleção externa 11/2011 da reclamada - ou, se insuficientes, os dos concursos posteriores - até que se alcance o número de contratações necessárias" à substituição dos empregados temporários contratados irregularmente, à vista do dimensionamento a ser apresentado à Justiça.
7.	A sentença, em linhas gerais, foi confirmada em segunda instância. No momento, o processo se encontra no Tribunal Superior do Trabalho, aguardando a conclusão do julgamento dos recursos apresentados pela ECT.
8.	Como se vê, a decisão trabalhista não deixou opção ao gestor senão suprir suas necessidades de mão de obra permanente valendo-se do processo seletivo regido pelo Edital 11/2011, cujo prazo improrrogável de validade, quando da contratação em tela (18/6/2015) , expirara havia seis meses (13/12/2014) .
9.	 No caso, afora a inusitada indefinição quanto ao termo final do prazo de validade do concurso de 2011, chama especial atenção a generalidade e a abrangência da sentença, que não especificou o quantitativo de empregos públicos ocupados de forma supostamente irregular e tampouco delimitou as dependências da ECT em que a falha teria ocorrido, virtualmente inviabilizando a realização de novos certames pela empresa.
10.	Nessas circunstâncias, embora não se possa negar vigência ao provimento judicial ora favorável ao interessado, impõe-se, no plano administrativo, a negativa de registro do ato.
	Diante do exposto, voto no sentido de que este Colegiado adote a deliberação que ora submeto à sua apreciação.
TCU, Sala das Sessões Ministro Luciano Brandão Alves de Souza, em 12 de julho de 2022.
	
BENJAMIN ZYMLER 
Relator